【裁判字號】    89,台上,5397
【裁判日期】    890914
【裁判案由】    違反著作權法
【裁判全文】
最高法院刑事判決                              八十九年度台上字第五三九七號
    上  訴  人  甲○○
    選任辯護人  許惠月律師
右上訴人因違反著作權法案件，不服台灣高等法院中華民國八十七年四月三日第二審
判決（八十七年度上訴字第九五號，起訴案號：台灣台北地方法院檢察署八十五年度
偵字第二一四四七、二六七八○號），提起上訴，本院判決如左：
    主  文
原判決撤銷，發回台灣高等法院。
    理  由
本件原判決認定上訴人甲○○明知黃姓不詳姓名成年男子所出售而使用(一)任天堂、(二)
Nintendo、(三)BOY GAME、(四)瑪琍兄弟、(五)超人瑪琍兄弟、(六)SFC、(七)GAME BOY、(八)DON
KEY KONG、(九)SEGA、(十)SEGA GAMEGEAR、(十一)MEGA DRIVE、(十二)SEGASATURN、(十三)SONY、(十四)P
layStation、(十五)PS設計圖等商標及圖之電動玩具卡匣、光碟，係不詳姓名人意圖欺騙
他人而使用相同於上開分別由日商任天堂股份有限公司（下稱日商任天堂公司）（(一)
至(八)）、日商西雅企業股份有限公司（下稱日商西雅公司）（(九)至(十二)）、日商蘇妮股
份有限公司（(十三)）、日商新力電腦娛樂股份有限公司（(十四)、(十五)）已註冊使用於電視遊
樂器、各種電子遊樂器、電腦遊樂器、電動玩具、兒童玩具、模型玩具、運動遊戲器
具等類商品商標圖標樣之商品。且卡匣、光碟內電腦程式亦係不詳姓名人自重製日
商任天堂公司、日商西雅公司享有著作財產權之電腦程式而為侵害著作權之物。竟自
民國八十五年四月間起，向該黃姓不詳名字成年男子販入，繼而在台北市○○路○○
街口等處出售予零售商或不特定顧客，並以此為常業。嗣於八十五年九月二十六日零
時十分許在上址為警當場查獲，並扣得上開仿冒及自重製之電動玩具卡匣三百零九
個、光碟二千六百六十一片等情，因而撤銷第一審判決，改判論處上訴人以犯明知為
侵害著作權之物，意圖營利而交付之方法侵害他人之著作權為常業罪刑，固非無見。
惟查(一)訊問被告應先告知1.犯罪嫌疑及所犯所有罪名。2.得保持緘默，無須違背自己
之意思而為陳述。3.得選任辯護人。4.得請求調查有利之證據。刑事訴訟法第九十五
條定有明文，此乃被告在刑事訴訟程序上受告知之權利，使能充分行使防禦權，如未
踐行上開程序，其審判程序即屬違背憲法第八條第一項所稱：「非由法院依法定程序
不得審問處罰」之規定。原審於八十七年三月二十七日審判期日或之前訊問上訴人時
，均未踐行上開告知程序，其審判程序即有重大瑕疵，難謂為適法。(二)審理事實之法
院，對於案內一切證據，除認為不必要者外，均應詳為調查，然後本於調查所得之心
證，以為判斷事實之基礎，如有應行調查之證據，未經依法調查，率予判決，即屬違
背法令。依日商西雅公司所呈報之照片顯示，上開扣案之卡匣並非均有使用該公司所
註冊之商標，此有照片可稽（見二一四四七號偵卷八十六頁、八十七頁），第一審法
院勘驗查扣物，似採抽查方式而非全面查驗有無冒用商標，該公司之代理人廖國昌律
師亦陳稱扣案之「項劉記」兩片為真品，其餘部分，另行陳報，但迄未查報，此有勘
驗筆錄可稽（詳第一審卷六十一頁反面），原審與第一審亦未再調查審認，遽認查扣
物悉為重製他人之著作物，全數加以沒收，調查職責尚有未盡。(三)上訴人於原審辯稱
：扣案之現金新台幣（下同）十五萬二千零五十元及面額五萬零九百元之支票，係其
妻孫秀美與張慧玉合標，應分與張慧玉之會款，並請求傳訊相關證人，原審未加調查
，亦未說明不予調查之理由，遽認上開現金及票據為上訴人所有因犯罪所得之物，而
諭知沒收，自有理由不備之違法。上訴意旨指摘原判決不當，尚非全無理由，應認有
撤銷發回更審之原因。
據上論結，應依刑事訴訟法第三百九十七條、第四百零一條，判決如主文。
中      華      民      國    八十九    年      九      月     十四     日
                              最高法院刑事第十一庭
                                  審判長法官  洪  明  輝
                                        法官  林  秀  夫
                                        法官  郭  毓  洲
                                        法官  蕭  仰  歸
                                        法官  吳  三  龍
      右正本證明與原本無異
                                              書  記  官
中      華      民      國    八十九    年      九      月    二十一    日


司法院資訊處製作；財團法人民間司法改革基金會備份。
